【裁判字號】    96,交聲,1481
【裁判日期】    970212
【裁判案由】    聲明異議
【裁判全文】
臺灣臺中地方法院交通事件裁定        96年度交聲字第1481號
原處分機關  交通部公路總局臺中區監理所豐原監理站
受處分人    甲○○
上列受處分人因違反道路交通管理處罰條例案件，對於交通部公
路總局臺中區監理所豐原監理站民國九十六年十一月十二日所為
之處分（豐監稽違字第裁六三─Ｈ00000000號裁決書）
，聲明異議，本院裁定如下：
    主  文
異議駁回。
    理  由
一、原處分機關略以：受處分人甲○○於九十一年四月二十八日
    晚間十一時十三分許，駕駛車牌號碼五Ｒ－一七三七號自用
    小客車，在臺中縣大甲鎮○○路與東安路口，因闖紅燈（直
    行）之違規事實，經臺中縣警察局大甲分局員警當場以違反
    道路交通管理處罰條例第五十三條舉發，並製開違反道路交
    通管理事件通知單（單號：Ｈ00000000號），受處
    分人拒絕簽名收受。嗣受處分人於九十六年十月一日提出申
    訴，業經舉發單位於九十六年十月二十六日以中縣甲警交裁
    字第○九六○○一六五一七號函覆受處分人有闖紅燈情事，
    受處分人不服上開函文，於同年十一月十二日至交通部公路
    總局臺中區監理所豐原監理站提出異議，交通部公路總局臺
    中區監理所豐原監理站遂於同日以豐監稽違字第裁六三─Ｈ
    00000000號裁決書，裁處罰鍰新臺幣（下同）五千
    四百元，並記違規點數三點，逾期則依違反道路交通管理事
    件統一裁罰標準表及裁決書處罰主文裁處，於法並無不合等
    語。
二、本件受處分人則以：九十一年五月二十八日晚間十一時十三
    分許，受處分人行駛外側車道由南往北，行經大甲鎮○○路
    ○○路口過約三百公尺處，遇員警臨檢，該員警僅憑目測及
    主觀意思，認定受處分人違規，在未告知本人所應享有之權
    利義務及申訴管道下，不由分說地自行開單，且亦未將罰單
    撕下，以致受處分人在今年須換發駕照時，才發現有此罰單
    ，受處分人赴監理站查問才知員警是以拒簽處理，使受處分
    人蒙受不白之冤。又取締地點非直路，而是六十度大轉路，
    員警取締時距離該路口有三百公尺遠，且當天雖是視線良好
    ，但該處非常昏暗，如何判定違規云云。
三、按汽車駕駛人，行經有燈光號誌管制之交岔路口闖紅燈者，
    處一千八百元以上五千四百元以下罰鍰，並記違規點數三點
    ；汽車行駛至交岔路口，其行進、轉彎，應遵守燈光號誌，
    道路交通管理處罰條例第五十三條、第六十三條第一項第三
    款與道路交通安全規則第一百零二條第一項第一款、違反道
    路交通管理事件統一裁罰標準表分別定有明文。另依違反道
    路交通管理事件統一裁罰基準及處理細則第二條第二項之違
    反道路交通管理事件統一裁罰基準表規定，違反道路交通管
    理處罰條例第五十三條闖紅燈之自用小客車，逾越應到案期
    限三十日以上者，處五千四百元罰鍰。
四、經查：
 (一)程序方面：
   1.按行為人有違反道路交通管理處罰條例之情形者，應填製
     舉發違反道路交通管理事件通知單，並於被通知人欄予以
     勾記，當場舉發者，其通知聯應填記駕駛人或行為人姓名
     、性別、出生年月日、地址、身分證統一編號及車主姓名
     、地址、車牌號碼、車輛種類，被查獲之駕駛人或行為人
     為受處分人時，應於填記通知單後將通知聯交付該駕駛人
     或行為人簽名或蓋章收受之，拒絕簽章者，仍應將通知聯
     交付該駕駛人或行為人收受，並記明其事由及交付之時間
     ，拒絕收受者，應告知其應到案時間及處所，並記明事由
     與告知事項，視為已收受，違反道路交通管理事件統一裁
     罰基準及處理細則第十一條第一項第一款定有明文。查證
     人即舉發員警乙○○到庭證述：伊有把通知單交給受處分
     人，但受處分人拒絕簽收，伊告知受處分人可到交通監理
     站申訴，亦有告知受處分人在舉發日期十五日以內可到監
     理站直接繳納罰鍰等語（參見本院卷第一七頁），是本件
     受處分人不服舉發而不願簽收舉發單，證人業依規定在舉
     發單上為拒簽收註記，並告知應到案日期及處所，有前述
     證詞及卷附之舉發單明載「拒簽收」字樣可佐，該舉發違
     反道路交通管理事件通知單依法已生送達效力，是本件違
     規行為之到案日期應為九十一年五月十三日前，合先敘明
     。
   2.原處分機關雖稱於九十一年十二月五日製作豐監稽違字第
     裁六三─Ｈ00000000號裁決書，因「逾領」退回
     云云，然除原處分機關提出之一次裁決查詢報表外，並無
     九十一年十二月五日製作豐監稽違字第裁六三─Ｈ000
     00000號裁決書及其相關送達回證附卷供本院參酌，
     則該裁決書是否合法製作並送達生效，無法認定。而原處
     分機關又於九十六年十一月十二日再度製作豐監稽違字第
     裁六三─Ｈ00000000號裁決書，並於同日由受處
     分人簽收，自以九十六年十一月十二日為合法送達生效日
     ，對受處分人較為有利，況受處分人亦針對原處分機關九
     十六年十一月十二日之裁決書聲明異議，因此本院認為原
     處分機關就本件違規行為之裁決日期為九十六年十一月十
     二日。
   3.按九十四年一月十四日經立法院三讀通過之行政罰法，業
     於九十五年二月五日生效施行，其第二十七條第一項、第
     二項分別規定：「行政罰之裁處權，因三年期間之經過而
     消滅。」、「前項期間，自違反行政法上義務之行為終了
     時起算。但行為之結果發生在後者，自該結果發生時起算
     。」；惟該法第四十五條第一項、第二項另規定「行政罰
     法施行前違反行政法上義務之行為應受處罰而未經裁處，
     於該法施行後裁處者，除第十五條、第十六條、第十八條
     第二項、第二十條及第二十二條規定外，均適用之。」、
     「前項行政罰之裁處權時效，自該法施行之日起算」。該
     條之立法意旨揭明：「本法施行前違反行政法上義務之行
     為應受處罰而未經裁處者，於本法施行後裁處時，其裁處
     權時效，除非個別行政法律另有規定，依其規定外，均自
     本法施行之日起算。至於有關時效期間之規定，自仍適用
     本法。」而道路交通管理處罰條例就裁處權時效並無特別
     規定，是有關道路交通管理處罰條例案件之裁處權時效，
     自應依行政罰法第四十五條第二項之規定辦理。查本件違
     規時間為九十一年四月二十八日，係行政罰法施行前之違
     規行為，且本件裁決書係於該法施行後即九十六年十一月
     十二日作成，依該法第四十五條第二項規定，裁處權之三
     年時效應自行政罰法施行日即九十五年二月五日起算，故
     本件原處分機關於九十六年十一月十二日裁罰，並未逾越
     上開規定之時效期間，符合法律之規定。
   4.受處分人於九十六年十一月十二日收受上開裁決書，聲明
     異議之二十日法定期間，乃自收受送達之翌日即同年十一
     月十三日起算，另受處分人之居住地為臺中縣大甲鎮，與
     原處分機關豐原監理站（臺中縣豐原市）所在係不同鄉鎮
     ，依法院訴訟當事人在途期間標準第四條第一項第三款須
     計在途期間三日，故受處分人聲明異議之法定期間末日為
     同年十二月五日。受處分人於同年十二月四日向原處分機
     關聲明異議，有聲明異議狀上之收文章在卷可憑，是本件
     聲明異議未逾二十日之法定期間，併予敘明。
 (二)實體部分：
   1.受處分人雖不否認有於前述時間駕車經過取締路段，並經
     員警攔停告以闖紅燈情事等情不諱，惟矢口否認有何闖紅
     燈情事，復以上開情詞置辯。惟據該執勤員警即證人乙○
     ○到院結證稱：受處分人由大甲溪橋上南往北直行，直行
     到東安路口，號誌已經是紅燈，當事人所駕駛車輛闖過該
     路口紅燈，伊站的位置距離該紅綠燈約一百公尺，取締時
     雖是夜間，但當時紅綠燈燈號正常，燈號很明顯，伊舉發
     時，會等號誌變換後五秒鐘左右，如果還有闖紅燈行為才
     會舉發，本件受處分人伊也是採用同樣標準才舉發等語（
     （參見本院卷第一六、一七頁），已明確證稱見聞受處分
     人有違反管制燈號闖紅燈之違規行為。且證人即員警乙○
     ○為維持交通秩序，依法執行職務，製單舉發違反道路交
     通管理處罰條例所列之違規事實，本質上為行政處分，係
     公務員基於職務上之權力，依法就特定之具體事件所為之
     具公法上效果之單方面行政行為，基於公務員為公法上行
     為具有公信力之原則，該行政行為當可被推定為真正，況
     證人乙○○與受處分人素不相識，亦無宿怨，要無設詞誣
     攀之理，是其所為證言，應屬真實可信。
   2.本件卷存證據資料內並無任何積極證據足以證明證人乙○
     ○上開供述係屬虛偽，本院亦查無任何證據足資證明執勤
     警員有捏造事實、違法取締之情事，受處分人空言否認違
     規，實不足採，是其確有闖紅燈之情，堪以認定。從而，
     受處分人逾越應到案期限三十日以上，原處分機關據以援
     引上開規定，裁處罰鍰五千四百元，並記違規點數三點，
     逾期則依裁決書處罰主文規定處罰，並無不當。本件聲明
     異議為無理由，應予駁回。
五、據上論斷，應依道路交通管理處罰條例第八十七條第二項，
    道路交通案件處理辦法第十九條規定，裁定如主文。
中    華    民    國    97    年     2    月    12    日
                      交通法庭  法  官  黃裕仁
上正本證明與原本無異。
如不服本裁定應於送達後五日內向本院提出抗告狀。
                                書記官  王嘉仁
中    華    民    國    97    年     2    月    12    日


司法院資訊處製作；財團法人民間司法改革基金會備份。
